臺灣臺中地方法院刑事判決　　　　　　　 96年度易字第572號
公　訴　人　臺灣臺中地方法院檢察署檢察官
被　　　告　丙○○
　　　　　　　　　　（現另案在臺灣臺中監獄臺中分監執行）
上列被告因違反動產擔保交易法案件，經檢察官提起公訴（九十
五年度偵字第一七二九八號），本院判決如下：
    主    文
丙○○動產擔保交易之債務人，意圖不法之利益，將標的物遷移
，累犯，處有期徒刑肆月，如易科罰金，以佰元折算壹日。
    犯罪事實
一、丙○○曾於民國九十一年間因施用第一級毒品案件，經臺灣
    雲林地方法院於九十一年九月十二日判處有期徒刑八月，於
    九十一年九月三十日確定；又於九十二年間因施用第一級毒
    品案件，經臺灣雲林地方法院於九十二年九月三十日判處有
    期徒刑一年，於九十二年十一月十三日確定，上開二罪經接
    續執行，於九十四年八月二日執行完畢。其仍不知悔改，於
    九十五年四月二十日，向乙○○購買車牌號碼２５０３─Ｎ
    Ｈ號自用小客車，並以上開車輛設定動產擔保交易法之動產
    抵押，約定總價金新臺幣（下同）四十七萬四千七百六十八
    元，貸款期限自九十五年五月二十日起至九十八年四月二十
    日止，每月一期，分三十六期給付，每期付款一萬三千一百
    八十八元，標的物存放地點為雲林縣四湖鄉箔東村箔子寮一
    一一之三號（起訴書誤載為臺中市○○路二七之八號八樓之
    一），在價金未付清之前，不得任意遷移、出賣、出質、移
    轉、出借或設定抵押權或其他擔保物權等處分，為動產擔保
    交易之債務人。嗣於同日乙○○將前揭對丙○○之債權讓與
    裕融企業股份有限公司（下稱裕融公司），並依動產擔保交
    易法之規定，由丙○○及裕融公司於同日向公路總局嘉義區
    監理所雲林監理站辦理動產抵押設定登記，詎丙○○在取得
    前揭自用小客車後，僅繳付一期之分期價金，自九十五年六
    月二十日第二期起即拒不付款，且意圖為自己不法之利益，
    將上開屬於動產擔保標的物之自用小客車遷移他處，經裕融
    公司派員前往查訪，始發現丙○○業將上開動產擔保標的物
    之自用小客車，遷移他處，致裕融公司無法占有動產標的，
    依動產擔保交易法行使取償之權益，而受有損害。
二、案經裕隆公司訴由臺灣臺中地方法院檢察署檢察官偵查起訴
    。
    理  由
一、按刑事訴訟法第一百五十九條之五第一項規定：被告以外之
    人於審判外之陳述，雖不符前四條之規定，而經當事人於審
    判程序同意作為證據，法院審酌該言詞陳述或書面陳述作成
    時之情況，認為適當者，亦得為證據。其立法意旨在於傳聞
    證據未經當事人之反對詰問予以核實，原則上先予排除，惟
    若當事人已放棄詰問或未聲明異議，基於證據資料愈豐富，
    愈有助於真實發現之理念，且強化言詞辯論主義，法院自可
    承認該傳聞證據例外擁有證據能力。經查，被告對於偵查時
    所蒐集，並於起訴時提出之證據，經被告於本院九十六年二
    月十五日行準備程序時，均同意作為證據（見該日準備程序
    筆錄第四頁），又本院審酌該言詞陳述作成時之情況，並查
    無其他不法之情狀，足認為得為本案之證據，依刑事訴訟法
    第一百五十九條之五第一項之規定，有證據能力。
二、訊據被告丙○○固坦承有於上開時、地向證人乙○○購買車
    牌號碼２５０３─ＮＨ號自用小客車，並以上開車輛設定動
    產擔保交易法之動產抵押，約定標的物存放地點為雲林縣四
    湖鄉箔東村箔子寮一一一之三號，為動產擔保交易之債務人
    ，在取得前揭自用小客車後，僅繳付一期之分期價金，自九
    十五年六月二十日第二期起即拒不付款之事實，但矢口否認
    有將上開動產擔保標的物之自用小客車遷移他處或任意處分
    之行為，辯稱：其於九十五年三月間，看報紙所登的廣告，
    打電話和聯絡後，在臺中市○○路附近，向一位年約四十歲
    之李姓男子，借款五萬元，扣掉利息，實拿三萬五千元，其
    付了一期利息，就沒有再付款，本金也沒有還；後來於九十
    五年四月二十日其向乙○○購買一部車牌號碼２５０３─Ｎ
    Ｈ號自用小客車，並設定動產抵押，在簽約後約一個月即九
    十五年五月中旬至九十五年六月初內某日拿到該部車輛，取
    車的當天下午五時許，在臺中市○○路二七之八號八樓之一
    住處附近的檳榔攤，其停下來買飲料、檳榔，該名李姓男子
    ，經他人載送停在其車輛附近，然後一個人上其之車輛，要
    其將車輛往前開，就叫其下車，說因其欠他錢，要其拿錢再
    將此車回來，其有跟姓李的男子要電話，說會來取回車輛，
    當時其也會害怕，所以就下車，過了一週左右，其有打電話
    給姓李的男子，但就打不通了，無法聯絡上云云。惟查：
（一）被告以車牌號碼２５０３─ＮＨ號自用小客車，設定動產
      擔保交易法之動產抵押，約定標的物存放地點為雲林縣四
      湖鄉箔東村箔子寮一一一之三號，證人乙○○再將前揭債
      權讓與裕融公司，並向公路總局嘉義區監理所雲林監理站
      辦理動產抵押設定登記，嗣後被告僅繳付一期之分期價金
      ，經裕融公司派員前往查訪，未發現上開自用小客車行蹤
      之事實，除據被告於本院審理時供認外，並有債權讓與暨
      動產抵押契約、動產擔保交易動產抵押設定登記申請書、
      消費者貸款申請書、裕融公司客戶對帳單─還款明細各一
      份、催收記錄歷史資料查詢十七紙、外訪案件報告書二件
      、客戶拜訪紀錄表一張、訪視拍照紀錄照片二幀附卷可憑
      ，足堪認定。
（二）被告雖以前揭情詞置辯，惟證人甲○○於本院九十六年三
      月二十二日審理時具結證稱：其任職於裕民汽車股份有限
      公司，擔任汽車銷售的業務主任，本案車牌號碼２５０３
      ─ＮＨ號自用小客車，是由其辦理買賣事宜，依據交車確
      認表，交車日為九十五年四月二十日下午二時三十分，並
      有車主即被告的簽名，交車地點是在裕民公司之交車中心
      等語，核與本院卷附之裕民汽車股份有限公司交車確認表
      一份內容相符，證人甲○○之證詞足可採信。故依證人甲○○之證詞可知，其交車之時間為九十五年四月二十日下
      午，是以被告辯稱：其是在簽約後約一個月，即九十五年
      五月中旬至九十五年六月初內某日拿到本案車輛云云，即
      非屬實，因此，被告所辯：該車是於取車當天下午五時許
      遭人取走云云，亦令人生疑。又該李姓男子如何得知被告
      何時購車、何時交車？此顯與一般事理不符。再者，被告
      僅積欠該李姓男子五萬元之債務，與上開車輛價值之四十
      七萬四千七百六十八元相差甚遠，該李姓男子若確有強制
      取走被告之車輛，顯係藉此逼迫被告出面處理前開債務，
      則一般人遇此情況，衡情均會報警處理，而被告卻未報警
      或積極處理以取回前開車輛，此均與經驗法則有悖。況且
      ，被告設於中國國際商業銀行之活期儲蓄存款帳戶，至九
      十五年四月五日仍有存款一百二十三萬二千餘元等情，有
      被告名義之上開帳戶存摺內頁一份附卷可證，是依被告之
      財務狀況，區區五萬元之債務，被告顯有清償債務之能力
      。綜上所述，被告此部份之辯解，顯係事後卸責之詞，難
      以採信。
（三）告訴人之代理人余維泰雖於偵查時陳稱：其認為本案屬於
      詐欺成份居多云云。然證人甲○○於本院審理時證稱：是
      一位被告的朋友打電話過來，透過值班的人介紹給其，問
      其貸款能否辦理，後來其有拿車輛目錄過去給被告和打電
      話來的那位朋友看，在挑車的過程中，其有跟被告談過，
      他選一台能辦理的車輛，因為該車子是公司的績效車，已
      經先領牌，後來對保時，有被告和那位打電話來的朋友在
      場，交車時，也是被告與那位朋友來，其將鑰匙交給被告
      ，由他簽名，那位被告的朋友年約三十多歲，他只是陪同
      車主來，其沒有問他姓名，他和被告是何關係，其不知道
      等語，依證人甲○○之證詞，指定車型、交車及取車後駕
      駛均由被告為之，尚無積極證據，可認被告係購車之人頭
      ，而與該名友人有共同詐欺之行為。況依前述被告設於中
      國國際商業銀行之活期儲蓄存款帳戶存摺內頁所示，被告
      於購車前即仍有存款一百二十三萬二千餘元，亦難認其有
      不法所有之意圖，告訴人代理人指述意旨，尚有誤會，附
      此敘明。
三、被告行為後，刑法業於九十四年一月七日修正，於同年二月
    二日公布，於九十五年七月一日施行。按行為後法律有變更
    者，適用行為時之法律，但行為後之法律有利於行為人者，
    適用最有利於行為人之法律，修正後即現行刑法第二條第一
    項訂有明文。動產擔保交易法第三十八條之罪，其罰金刑之
    法定刑原為得科或併科銀元六千元以下罰金，因罰金罰鍰提
    高標準條例第一項前段規定，提高為十倍，為得科銀元六萬
    元以下之罰金。而修正後刑法第三十三條第五款修正為：「
    主刑之種類如下：五、罰金：新臺幣一千元以上，以百元計
    算之」，此項規定依刑法第十一條前段規定，同時適用之，
    是以，依修正後之法律，動產擔保交易法第三十八條之罪所
    得科處之罰金刑最高額為銀元六萬元、最低額為新臺幣一千
    元，然依被告行為時即修正前刑法第三十三條第五款規定之
    罰金最低額為銀元一元，並提高十倍計算，前開罰金刑，最
    高額為銀元六萬元，最低額為銀元十元，其最高額雖未調整
    ，然最低額僅為新臺幣三十元（十元乘以三倍等於三十元）
    。因此，比較上述修正前、後之刑罰法律，自以被告行為時
    即修正前關於科處罰金刑之法律較有利於被告。
四、核被告所為，係犯動產擔保交易法第三十八條之意圖不法利
    益將動產擔保標的物遷移罪。被告前曾於九十一年間因施用
    第一級毒品案件，經臺灣雲林地方法院於九十一年九月十二
    日判處有期徒刑八月，於九十一年九月三十日確定；又於九
    十二年間因施用第一級毒品案件，經臺灣雲林地方法院於九
    十二年九月三十日判處有期徒刑一年，於九十二年十一月十
    三日確定，上開二罪經接續執行，於九十四年八月二日執行
    完畢之事實，有臺灣高等法院被告前案紀錄表、刑案資料查
    註紀錄表各一份附卷可稽，其於五年以內再故意犯本件有期
    徒刑以上之罪，不論依修正前之刑法第四十七條，或修正後
    之刑法第四十七條第一項之規定，均構成累犯，對被告而言
    並無有利或不利之情形，自不生新舊法比較之問題，應逕依
    修正後之刑法第四十七條第一項，論以累犯，並加重其刑（
    依最高法院九十五年第二十一次刑事庭會議決議意旨，條文
    雖經修正，惟無有利、不利情形，即非屬法律變更，無比較
    適用之問題，應適用修正後之裁判時法）。爰審酌被告於購
    車後，僅支付一期分期金即未給付分期金，尚有本金四十六
    萬餘元未清償，其金額非屬少數，且迄今未與告訴人和解，
    並無清償之誠意，犯後又否認犯行，並無悔意等一切情狀，
    量處如主文所示之刑。
五、按被告行為後，刑法第四十一條第一項前段亦有修正，被告
    行為時，依修正前刑法第四十一條第一項前段、罰金罰鍰提
    高標準條例第二條（現已刪除）之規定，有期徒刑、拘役易
    科罰金之折算標準，原以銀元一百元、二百元、三百元折算
    一日，經折算為新臺幣後，應以新臺幣三百元、六百元、九
    百元折算一日，而刑法第四十一條第一項前段修正後，則規
    定為以新臺幣一千元、二千元或三千元折算一日，此因屬科
    刑規範事項之變更，其折算標準為裁判時所應諭知，自有就
    新舊法規定比較之必要，經比較新舊法結果，以被告行為時
    關於易科罰金之規定，較有利於被告〔按定易科罰金之折算
    標準，係屬科刑規範事項，非屬最高法院九十五年五月二十
    三日九十五年第八次刑庭會議決議第一、（四）則所定，比
    較新舊法應就罪刑有關之共犯、未遂犯、想像競合犯、牽連
    犯、連續犯、結合犯，以及累犯加重、自首減輕暨其他法定
    加減原因（如身分加減）與加減例等一切情形，綜其全部罪
    刑之結果而為比較之情形，其既非屬法律適用之情形，即無
    與之綜合比較之適用，附此敘明〕，是本案應依修正前刑法
    第四十一條第一項前段、修正刪除前罰金罰鍰提高標準條例
    第二條之規定，諭知易科罰金之折算標準。
據上論斷，應依刑事訴訟法第二百九十九條第一項前段，動產擔
保交易法第三十八條，刑法第十一條前段、第二條第一項、（修
正前）第三十三條第五款、第四十七條第一項、（修正前）第四
十一條第一項前段，罰金罰鍰提高標準條例第一條前段、（修正
前）第二條，判決如主文。
本案經檢察官丁○○到庭執行職務
中　　華　　民　　國　　96　　年　　4 　　月　　4 　　日
                  刑事第十五庭  審判長法  官　曾佩琦
                                      法　官　蔡美華
                                      法　官　楊真明
以上正本證明與原本無異。
如不服本判決，應於送達後十日內向本院提出上訴狀（須附繕本
），上訴於臺灣高等法院臺中分院。
                                      書記官　呂苗澂
中　　華　　民　　國　　96　　年　　4 　　月　　4 　　日
附錄本判決論罪科刑法條
動產擔保交易法第三十八條：
  動產擔保交易之債務人，意圖不法之利益，將標的物遷移、出
  賣、出質、移轉、抵押或為其他處分，致生損害於債權人者，
  處三年以下有期徒刑、拘役或科或併科六千元以下之罰金。
